臺灣高等法院高雄分院刑事判決　　　　 96年度上訴字第733號
上　訴　人　臺灣高雄地方法院檢察署檢察官
上　訴　人
即　被　告　甲○○
　　　　　　　　　　（現於台灣高雄看守所另案羈押中）
上列上訴人等因被告違反毒品危害防制條例案件，不服臺灣高雄
地方法院95年度訴字第2816號中華民國96年1月31日第一審判決
（起訴案號：臺灣高雄地方法院檢察署95年度毒偵字第5141號）
。併辦案號：同署96年度毒偵字第932 、1565、1568、1742號）
提起上訴，本院依簡式審判程序，判決如下：
     主  文
原判決撤銷。
甲○○施用第一級毒品，累犯，處有期徒刑壹年肆月；扣案之海
洛因貳包（合計淨重零點壹壹公克），沾粘毒品海洛之空包裝袋
貳只（空包裝重零點陸肆公克），殘留海洛因之注射針筒支，
均沒收銷燬；注射針筒支、分裝鏟壹支，均沒收。又施用第二
級毒品，累犯，處有期徒刑壹年。應執行有期徒刑貳年；扣案之
海洛因貳包（合計淨重零點壹壹公克）、沾粘海洛因之空包裝袋
貳只（空包裝重零點陸肆公克）、殘留海洛因之注射針筒支，
均沒收銷燬；注射針筒支、分裝鏟壹支，均沒收。
     事  實
一、甲○○前於民國90年間，因施用毒品案件，經原審以90年度
    毒聲字第2488號、第7629號裁定送強制戒治、停止戒治付保
    護管束，於91年1 月10日停止執行戒治，並自91年1 月11日
    至91年2 月4 日止付保護管束。然於保護管束期間，復因施
    用第一、二級毒品案件，再經原審以91年度毒聲字第721 號
    裁定撤銷停止戒治，仍施以強制戒治，至91年9 月11日強制
    戒治期滿，翌（12）日轉執行徒刑而出監。又因施用第一、
    二級毒品案件，經原審以90年度易字第1997號、91年度訴字
    第645 號、91年度訴字第2862號判決，分別判處有期徒刑5
    月、10月、1 年6 月確定，且因妨害兵役案件，經原審以90
    年度易字第4232號判決，判處有期徒刑7 月確定，合併定應
    執行刑2 年4 月確定，於91年9 月12日入監接續執行，並於
    94年10月24日經縮刑假釋出監並付保護管束，於95年2 月2
    日保護管束期滿，假釋未被撤銷而以已執行論（構成累犯）
    。詎仍不知悔改並戒除毒癮，於強制戒治執行完畢後5 年內
    ，復自95年3 月中旬某日起，至95年9 月20日8 時許止，基
    於反覆施用第一級毒品海洛因之犯意，另自95年3 月中旬某
    日起，至95年8 月30日上午8 時許止，基於反覆施用第二級
    毒品甲基安非他命之犯意，分別在其高雄市○○區○○街46
    號4 樓之1 住處及其他處所，各以注射針筒、點燃吸食器之
    方式，施用上開毒品海洛因、甲基安非他命各多次。嗣(1)於
    95年6 月9 日15時50分許，因被列為毒品人口，經警持毒品
    採驗尿液通知書至其上開住處，發現其手臂尚有注射針孔痕
    跡而盤問，甲○○自腰際取出供其施用毒品殘留海洛因之注
    射針筒1 支交付警員查扣，復經其同意搜索，為警於上開住
    處房間書桌上香煙盒內，扣得供其施用之第一級毒品海洛因
    2 小包（合計淨重0.11公克，空包裝重0.64公克，沾粘海洛
    因無法析離之空包裝袋2 只），經警將其帶回警所採尿送驗
    ，結果均呈嗎啡、甲基安非他命陽性反應，始行查獲。(2)95
    年7 月31日12時30分，在鳳山市○○路313 號，因形跡可疑
    ，為警盤檢；及95年8 月14日6 時55分許，在高雄市鼓山區
    ○○○路256 號旁工地，因涉犯竊盜案件，均隨警返所製作
    錄筆並採尿送驗，檢驗結果則呈嗎啡及甲基安非他命陽性反
    應。(3)於95年8 月30日在高雄市三民區○○○路與鼎山街口
    ，因形跡可疑為警盤查，而當場自其身上扣得注射針筒及毒
    品分裝鏟各1 支，遂隨警返所製作筆錄並採尿送驗，檢驗結
    果則呈嗎啡及甲基安非他命陽性反應。(4)於95年9 月17日6
    時30分許，在高雄縣鳥松鄉○○村○○街與應安街街口為警
    查獲，經警採其尿液送驗結果，呈現嗎啡陽性反應。(5)於95
    年9 月20日10時許，在其上開住處，為警查獲，並扣得殘留
    海洛因之注射針筒2 支及供其施用毒品之注射針筒2 支，又
    經警採其尿液送驗結果，呈現嗎啡陽性反應，而查獲上情。
二、案經高雄市政府警察局左營分局、鼓山分局、三民第二分局
    及高雄縣政府警察局鳳山分局、仁武分局移送臺灣高雄地方
    法院檢察署檢察官偵查起訴及移送併辦。
     理  由
一、上開事實，業據上訴人即被告甲○○於警詢、偵查中、原審
    及本院審理時供承不諱，而被告先後被警查獲，經警採其尿
    液送驗結果，前4 次均呈現嗎啡及甲基安非他命陽性反應，
    後2 次僅呈現嗎啡陽性反應，有高雄市立凱旋醫院95年6 月
    19 日 編號：A00000000 、95年8 月21日編號：A00000000
    、95 年9月11日編號：A0000000；臺灣檢驗科技股份有限公
    司95年8 月28日編號：KＺ000000000000濫用藥物尿液檢驗報
    告各1 紙暨長榮大學95年10月2 日確認報告1 紙在卷可稽。
    扣案之海洛因2 包經送驗鑑定結果，確屬海洛因成分，有法
    務部調查局95年7 月10日調科壹字第220023691 號鑑定通知
    書1 紙可稽，並有扣案之海洛因2 包（合計淨重0.11公克，
    空包裝重0.64公克）可資佐證。而95年6 月9 日查扣之注射
    針筒1 支經送驗結果，呈現嗎啡陽性反應，有高雄醫學大學
    附設中和紀念醫院95年9 月5 日編號0000-000號檢驗報告1
    紙在卷可稽。而95年9 月20日查扣之注射針筒4 支，經送驗
    結果，其中2 支（編號281 、282） 呈現嗎啡陽性反應，另
    2 支（編號283 、284） 呈現嗎啡陰性反應，有高雄醫學大
    學附設中和紀念醫院95年12月29日編號：0000-000、282 、
    283 、284 之驗驗報告各1 份在卷可按。此外復有殘留海洛
    因之注射針筒3 支，未殘海洛因之注射針筒3 支，分裝鏟1
    支扣案可資佐證。綜上所述，本件事證明確，被告之犯行，
    堪以認定。
二、被告前因施用毒品案件，經原審法院裁定送強制戒治處分，
    至91年9 月11日強制戒治期滿，有臺灣高等法院被告前案紀
    錄表在卷可稽。被告於前案強制戒治執行完畢釋放後，再犯
    本件施用第一、二級毒品罪，自應依法論科。
三、按刑事法若干犯罪行為態樣，本質上原具有反覆、延續實行
    之特徵，立法時予以特別歸類，定為犯罪構成要件之行為要
    素，則行為人基於概括之犯意，在密切接近之一定時、地，
    持續實行之複次行為，倘依社會通念，於客觀上認為符合1
    個反覆、延續性之行為觀念者，於刑法評價上即應僅成立一
    罪；學理上所稱「集合犯」之職業性、營業性或收集性等具
    有重複特質之犯罪均屬之。觀諸毒品危害防制條例第2 條第
    1 項規定之「毒品」定義可知，毒品因具有高度成癮性及濫
    用性，即一方面因「耐藥性」之影響，導致行為人必須逐漸
    增加施用劑量，方能達成相同效果；他方面則因「生理依賴
    性」及「心理依賴性」之影響，導致行為人對毒品產生強烈
    渴求，終至不能根絕。準此「施用毒品之行為本身，顯然具
    有反覆性及延續性之特徵，是「施用毒品」即屬前揭「於立
    法已特別歸類具有重複特質」之犯罪。本件被告施用毒品之
    犯行，顯係出於反覆、延續施用之單一行為決意，從而在行
    為概念上，應評價認係包括一罪之集合犯。核被告所為，係
    犯毒品危害防制條例第10條第1 項之施用第一級毒品罪及同
    條第2 項之施用第二級毒品罪。又被告先後持有海洛因及甲
    基安非他命之行為，進而施用，其持有之低度行為，被施用
    之高度行為所吸收，不另論罪。又被告以上所犯2 罪間，犯
    意各別，罪名互殊，應予分論併罰。又被告自95年3 月中旬
    某日起，至同年6 月6 日及同年6 月11日起至同年9 月20日
    止施用海洛因之行為與起訴事實（被告95年6 月8 日施用海
    洛因之犯行），暨被告自95年3 月中旬某日起至同年6 月6
    日止及同年6 月11日起至同年8 月30日止施用甲基安非他命
    之行為與起訴事實（被告95年6 月8 日施用甲基安非他命之
    犯行）均具有集合犯之實質上一罪關係，為起訴效力所及，
    本院自得一併審理。又被告前因施用第一、二級毒品案件，
    經原審以90年度易字第1997號、91年度訴字第645 號、91年
    度訴字第2862號判決，分別判處有期徒刑5 月、10月、1 年
    6 月確定，且因妨害兵役案件，經原審以90年度易字第4232
    號判決，判處有期徒刑7 月確定，合併定應執行刑2 年4 月
    確定，於91年9 月12日入監接續執行，並於94年10月24日經
    縮刑假釋出監並付保護管束，於95年2 月2 日保護管束期滿
    ，假釋未被撤銷而以已執行論，為累犯，應依刑法第47條第
    1 項規定分別加重其刑。
四、原審予以被告論科，固非無見，惟查被告自95年3 月中旬某
    日起至同年6 月6 日止，同年6 月11日起至同年9 月20日止
    施用海洛因之犯行，暨被告自95年3 月中旬某日起至同年6
    月6 日止，同年6 月11日起至8 月30日止施用甲基安非他命
    之犯行，雖未經公訴人起訴，惟被告上開施用海洛因、甲基
    安非他命之行為，均分別與起訴事實具有集合犯之實質上一
    罪關係，為起訴效力所及，均應一併審理，原審未及審酌，
    自有未合。公訴人及被告上訴意旨，執此指摘原判決不當，
    為有理由，自應由本院將原判決撤銷改判。爰審酌被告前因
    施用毒品案件，經執行強制戒治完畢後，仍不愛惜機會戒除
    毒癮，且因多次施用毒品而經判刑執行，再為本件犯行，顯
    見被告不知悔改施用毒品之惡習，惟念被告犯後坦承犯行，
    及其施用毒品係戕害自身身體健康，並未危及他人，犯後態
    度尚佳等一切情狀，分別量處如主文第2 項之刑，並定其應
    執行有期徒刑2 年，以資懲儆。又扣案之第一級毒品海洛因
    2 包（驗後總淨重0.11公克，空包裝重0.64公克，及另沾粘
    毒品海洛因而無法析離之空包裝袋2 只）、殘留上開毒品之
    注射針筒3 支，經檢驗結果確有毒品海洛因成分無法析離，
    依毒品危害防制條例第18條第1 項前段，併應諭知沒收銷燬
    之。另因鑑驗所耗費之毒品，既已滅失，爰不另為沒收銷燬
    之諭知。另扣案未殘留海洛因之注射針筒3 支，分裝鏟1 支
    係被告所有，業經其供明在卷，且為供被告施用毒品所用之
    物，均依刑法第38條第1 項第2 款規定併宣告沒收之。
據上論斷，應依刑事訴訟法第273 條之1 第1 項、369 條第1 項
前段、第364 條、第299 條第1 項前段，毒品危害防制條例第10
條第1 項、第2 項、第18條第1 項前段、刑法第11條、第47條第
1項 、第51條第5 款、第38條第1 項第2 款，判決如主文。
本案經檢察官陳宗吟到庭執行職務。
中　　華　　民　　國　　96　　年　　5 　　月　　31　　日
                  刑事第三庭    審判長法  官  周賢銳
                                      法  官  黃仁松
                                      法  官  謝宏宗
以上正本證明與原本無異。
施用第一級毒品罪部分如不服本判決應於收受本判決後10日內向
本院提出上訴書狀，其未述上訴理由者，並得於提起上訴後10
日內向本院補提理由書狀（均須按他造當事人之人數附繕本)「
切勿逕送上級法院」。
其他部分不得上訴。
中　　華　　民　　國　　96　　年　　6 　　月　　4 　　日
                                      書記官  熊惠津
附錄本判決論罪科刑法條：
毒品危害防制條例第10條第1項、第2項
施用第一級毒品者，處 6 月以上 5 年以下有期徒刑。
施用第二級毒品者，處 3 年以下有期徒刑。
                                                      Ｆ
